臺灣高等法院臺中分院民事判決　九十三年度家上字第四○號
　　　上　訴　人　乙○○
　　　被　上訴人　甲○○
右當事人間請求離婚事件，上訴人對於台灣彰化地方法院民國九十三年一月三十日九
十二年度婚字第六二四號第一審判決提起上訴，本院於九十三年六月十五日言詞辯論
終結，判決如下：
　    主　    文
原判決廢棄。
准上訴人與被上訴人離婚。
第一、二審訴訟費用由被上訴人負擔。
　    事實及理由
一、上訴人主張：兩造於八十四年一月二十四日結婚，目前夫妻關係存續中，被上訴
    人於婚後，耽於玩樂，未盡對家庭之責任，於八十六年，因吸食毒品而遭判刑，
    嗣因經營炭烤生意而負債，被上訴人對家庭所負債務均置之不理，由上訴人獨自
    承擔。被上訴人不思節儉，反沈迷夜生活，耽於玩樂，一擲千金，其中九十三年
    一月三十一日凌晨一時三十九分許及同日凌晨四時四十七分許，分別在真善美商
    務ＫＴＶ及大富翁ＫＴＶ酒店（均有小姐座檯），以信用卡刷卡消費一萬一千及
    七千七百元，通宵達旦，一夜玩樂即花費一萬八千餘元，增加上訴人沈重之財務
    負擔。被上訴人係以上訴人之附卡刷卡，被上訴人不自行支付，逼使持有正卡之
    上訴人為維護信用，不得不如數給付。因被上訴人平日喜好吃喝玩樂，頻向上訴
    人要錢，上訴人不得已而自食其力，從事美容行業，因工作上關係，會加班晚一
    點回家，渠被上訴人酒後，經常以言語相激，稱上訴人從事色情指油壓。九十二
    年九月二十日一時四十分許，被上訴人自外喝酒回來，因向上訴人要錢遭拒，即
    出手毆打上訴人，致上訴人頭枕部皮下血腫六公分×六公分、頸部瘀傷、背部瘀
    傷、右手手腕及左前臂瘀傷各約三公分×三公分、四公分×三公分、左大腿瘀傷
    三公分×三公分之傷勢，被上訴人又當場持刀恐嚇上訴人不得離家報警，否則要
    殺死上訴人，且揚言上訴人如回娘家，就要放火燒娘家人。並當上訴人面打電話
    給上訴人母親揚言：「我正在打你女兒，還要殺她」等語，上訴人精神上與肉體
    上遭受重大打擊，受有不堪同居之虐待，兩造亦因而有重大事由難以維持婚因。
    爰依民法第一千零五十二條第一項第三款、第六款、第十款、第二項，請求判決
    准兩造離婚。
二、被上訴人則以：伊固曾吸食安非他命被判刑六個月有期徒刑，然係八十六年間之
    之事，已易科罰金執行完畢，未曾再吸食安非他命，伊現在電器行上班，晚上在
    經營咖啡，有正當職業，之前伊自己開的串燒小攤子做了四年多，一年可以賺到
    八十幾萬元，伊有支付家庭生活費，上訴人則抱怨生活費不足。其後因上訴人去
    做美容師，但常常很晚回來，有時到晚上十二點、一點尚未回來，伊打電話到店
    裡面，店裡稱上訴人與客人出去，伊才懷疑上訴人是去做指油壓，不是單純正當
    的美容師，有從事色情交易，在上訴人從事指油壓中，伊固有結束串燒之經營，
    其間家中開銷由上訴人負責，然上訴人一天僅給伊二百元生活費，一個月伊只拿
    六千元生活費，伊固曾偶與友好小酌，因而花費，然多所斟酌，並無上訴人所言
    成日花天酒地，上訴人所指之刷卡，伊亦支付得起，但因帳單是寄予上訴人，上
    訴人亦未告知伊而自行繳款。九十二年九月廿日伊較晚返家，即遭上訴人摔壞手
    機並張口咬傷，氣憤之下始動手毆打上訴人，但上訴人亦與之互毆，且其打電話
    給上訴人母親，是跟上訴人母親說兩造在吵架，請上訴人母親馬上趕過來處理，
    被上訴人並未跟上訴人母親說要殺死上訴人。此純係兩造間口角爭執，致相互拉
    扯之事故，上訴人所陳伊經常以暴力相向及謂其受有不堪同居之虐待及有重大事
    由難以維持婚云云並非實在等語作為抗辯。
三、上訴人主張兩造於八十四年一月二十四日結婚，現尚夫妻關係存續中乙節，業據
    提出內容相符之戶籍謄本一紙附卷可憑，並為被上訴人所不爭，堪信為真實。
四、查上訴人主張婚後，耽於玩樂，未盡對家庭之責任，於八十六年，因吸食毒品而
    遭判刑，嗣因經營炭烤生意而負債，被上訴人對家庭所負債務均置之不理，由上
    訴人獨自承擔。被上訴人不思節儉，反沈迷夜生活，耽於玩樂，一擲千金，其中
    九十三年一月三十一日凌晨一時三十九分許及同日凌晨四時四十七分許，分別在
    真善美商務ＫＴＶ及大富翁ＫＴＶ酒店（均有小姐座檯），以信用卡刷卡消費一
    萬一千及七千七百元，通宵達旦，一夜玩樂即花費一萬八千餘元，增加上訴人沈
    重之財務負擔。被上訴人係以上訴人之附卡刷卡，被上訴人不自行支付，逼使持
    有正卡之上訴人為維護信用，不得不如數給付。因被上訴人平日喜好吃喝玩樂，
    頻向上訴人要錢，上訴人不得已而自食其力，從事美容行業，因工作上關係，會
    加班晚一點回家，渠被上訴人酒後，經常以言語相激，稱上訴人從事色情指油壓
    之事實，為被上訴人所否認，辯稱伊之前是在開串燒小攤子做了四年多，有負擔
    家中生活費用，因上訴人抱怨家中負擔太重而去做美容師，經伊自己去瞭解，上
    訴人是去做色情指油壓，不是單純正當的美容師，伊為了照顧家庭才沒有作串燒
    ，所以對上訴人表示「既然你那麼會賺，我來照顧家庭」，才收了串燒小攤，在
    家中照顧孩子，期間，上訴人一天給伊二百元，家裡的開銷由上訴人負責，後來
    伊即去電器行工作，有固定工作之收入，至於真善美商務ＫＴＶ及大富翁ＫＴＶ
    酒店之消費，伊係以上訴人申請信用卡之副卡消費，因上訴人申請變更繳費通知
    地址，伊未收到繳費通知單，才不知道要繳該費用，並非伊不繳而讓上訴人繳等
    語（見本院卷第六五頁）。惟依被上訴人上開陳述，已自認曾有一段時間不工作
    ，由上訴人負擔家庭生活，及每日給予被上訴人二百元之生活費，並自認九十三
    年一月三十一日凌晨一時三十九分許及同日凌晨四時四十七分許，分別在真善美
    商務ＫＴＶ及大富翁ＫＴＶ酒店，以信用卡刷卡消費一萬一千及七千七百元，由
    上訴人支付上開消費之事實。依上開消費顯示被上訴人通宵達旦，一夜玩樂即花
    費一萬八千餘元，與其收入顯不相當。而按上訴人為一女子，如丈夫負責家計，
    應無為從事美容行業，做指壓工作，以支應家庭生活並給丈夫零用金之必要，參
    酌被上訴人亦自認八十六年因吸食安非他命而被判處有期徒刑六月，易科金執行
    完畢，是上訴人主張因被上訴人平日喜好吃喝玩樂，頻向上訴人要錢，上訴人不
    得已而自食其力，從事美容行業，尚非無據。又被上訴人於開庭時指上訴人從事
    之指壓工作為色情行業，可證上訴人主張被上訴人酒後，經常以言語相激，稱上
    訴人從事色情指油壓乙節，亦非無據，且上訴人否認伊之工作有色情，為純指壓
    ，而被上訴人對所指為色情乙節，並未舉證以實其說，尚不足採，則被上訴人並
    無積極之證據下，竟指上訴人從事色情行業，而常以言語相激，亦係對上訴人尊
    嚴之侮辱，上訴人指被上訴人對伊有上開精神上之虐待亦非無據。
五、次查上訴人主張其於九十二年九月廿日凌晨因被上訴人打電話要伊去付錢，伊騎
    機車前往看到被上訴人喝酒，而為被上訴人付錢，即不理被上訴人，被上訴人竟
    以四神湯砸伊機車，並出手毆打伊，致伊受頭枕部皮下血腫六公分×六公分、頸
    部瘀傷、背部瘀傷、右手手腕及左前臂瘀傷各約三公分×三公分、四公分×三公
    分、左大腿瘀傷三公分×三公分之傷勢，業經上訴人提出診斷書影本二紙附卷可
    憑，並經被上訴人自認，且經原審法院依職權函請員生醫院、伍倫綜合醫院檢送
    上訴人於九十二年九月二十日就診之中文病歷摘要，上訴人於九十二年九月二十
    日因前開傷勢就醫，有員生醫院九十三年一月二日九十三員生申報（病）字第０
    ０一號函暨病歷影本、伍倫綜合醫院九十二年十二月十七日員倫字第九二０七０
    ０號函暨病歷摘要附卷可按（見原審卷第五十二、五十九頁以下）。被上訴人對
    有毆打上訴人亦不爭執，而係抗辯其於同日因伊與朋友在談合夥開炭燒店之事，
    上訴人催伊回家，伊回家後，上訴人即摔伊手機，雙方因此爭執而互毆，伊亦受
    有右胸部挫傷五公分×五公分、左腹部擦傷六公分×一公分、左前臂咬裂傷五公
    分×五公分、左手背擦傷八公分×０．五公分之傷勢，除提出內容相符之驗傷診
    斷書一件（見原審卷第四四頁）為證。是依上開證據顯示，兩造於當日均有受傷
    。而兩造互有傷害之原因，兩造則各執一詞，證人蕭國東即被上訴人之父於原審
    證稱因為上訴人打電話叫被上訴人回來，被上訴人慢一點回來，一進門，上訴人
    就把被上訴人的手機摔壞，兩造接著就拉扯、互毆，當時被上訴人到朋友那邊去
    。被上訴人跟我說當時他去找朋友談有關要開串燒店的事情。（見原審卷第七○
    、七一頁）等語，由上開證據顯示，上訴人主張被毆之前因並無證據足以證明，
    尚難採信。惟被上訴人深夜仍未歸，致發生衝突則為事實，又兩造為此衝突，被
    上訴人確有毆打上訴人之情事，上訴人被毆之過程亦有反擊，但上訴人被毆之傷
    勢則較嚴重，其中尤以頭枕部皮下血腫達六公分×六公分、可見被上訴人下手甚
    重，其餘頸、背部、右手手腕、左前臂、左大腿均受有瘀傷，造成四肢腫脹（見
    原審卷第六五頁急診護理記錄單）。
六、按夫妻一方受他方不堪同居之虐待者，得向法院請求離婚，民法第一千零五十二
    條第一項第三款定有明文，而所謂不堪同居之虐待，係指予以身體上或精神上不
    可忍受之痛苦，致不堪繼續同居者而言（最高法院二十三年度上字第六七八號、
    三十四年度上字第三九六八號判例參照）。又維護人格尊嚴與確保人身安全，為
    我國憲法保障人民自由權利之基本理念。增進夫妻情感之和諧，防止家庭暴力之
    發生，以保護婚姻制度，亦為社會大眾所期待。婚姻係以夫妻之共同生活為目的
    ，配偶應互相協力保持其共同生活之圓滿、安全及幸福，因而夫妻應互相尊重以
    增進情感之和諧，防止家庭暴力之發生，此為維繫婚姻所必要。故夫妻一方之行
    為，凡有礙於他方配偶之人格尊嚴與人身安全（含肉體與精神上之痛苦），致夫
    妻無法繼續共同生活者，均應認符合民法第一千零五十二條第一項第三款規定「
    受他方不堪同居之虐待」（最高法院八十五年度台上字第五五一號判決參照）。
    於具體事件，須衡量夫妻之一方受他方虐待所受侵害之嚴重性，是否已危及婚姻
    關係之維繫以為斷，受他方虐待已逾越夫妻通常所能忍受之程度而有侵害人格尊
    嚴與人身安全者，即屬受不堪同居之虐待（司法院大法官會議釋字第三七二號解
    釋意旨參照）。查本件被上訴人婚姻中曾吸安他命被判處有期徒刑六月，易科罰
    金執行完畢，婚姻期間，未盡努力工作，上訴人不得不出外工作，以維家庭生活
    ，並支付被上訴人每日零用，被上訴人又經常深夜始歸，收入不豐，一擲千金，
    使上訴人負擔加重，又無積極證據下，僅憑懷疑，侮辱上訴人從事色情工作，尤
    以九十二年九月廿日凌晨因細故衝突，竟出手毆打上訴人，使上訴人頭枕部皮下
    血腫達六公分ｘ六公分、其餘頸、背部、右手手腕、左前臂、左大腿均受有瘀傷
    ，造成四肢腫脹，可見被上訴人下手甚重，足證被上訴人有上開行為，而上訴人
    受侵害之嚴重性，已危及婚姻關係之維繫，所受之虐待已逾越夫妻通常所能忍受
    之程度，而有侵害上訴人之人格尊嚴與人身安全者，自屬受不堪同居之虐待，且
    上訴人於本院亦稱：伊已經對被上訴人沒有愛意，只有恨意，看到被上訴人會怕
    ，晚上會做惡夢，從而訴請求離婚，揆諸上揭法條意旨，核屬有據，應予准許。
    原審為上訴人敗訴之判決，尚有未洽。上訴意旨指摘原判決不當，求予廢棄改判
    ，為有理由。爰由本院予以廢棄改判，如主文第二項所示。
七、二造其餘攻擊防禦方法，經審酌後，核與判決結果不生影響，爰不一一贅述，併
    此敘明。
據上論結，本件上訴人之訴為無理由，依民事訴訟法第四百五十條、第七十八條，判
決如主文。
中　　　華　　　民　　　國　　九十三　　年　　　六　　　月　　二十九　　日
~B1民事第三庭審判長法　官　陳照德
~B2　　　　　　　　法　官　曾謀貴
~B3　　　　　　　　法　官　蔡王金全
右為正本係照原本作成。
如對本判決上訴，須於收受判決送達後二十日內向本院提出上訴書狀，其未表明上訴
理由者，應於提出上訴後二十日內向本院提出上訴理由書（須按他造人數附具繕本）
，並繳納裁判費新臺幣肆仟伍佰元整。
上訴時應提出委任律師或具有律師資格之人之委任狀；委任有律師資格者，另應附具
律師及格證書及釋明委任人與受任人有民事訴訟法第四百六十六條之一第一項但書或
第二項（詳附註）所定關係之釋明文書影本。
~B 　 　　　　　　書記官　阮正枝
中　　　華　　　民　　　國　　九十三　　年　　　六　　　月　　 三十　　 日
附註：
民事訴訟法第四百六十六條之一（第一項、第二項）
對於第二審判決上訴，上訴人應委任律師為訴訟代理人。但上訴人或其法定代理人具
有律師資格者，不在此限。
上訴人之配偶、三親等內之血親、二親等內之姻親，或上訴人為法人、中央或地方機
關時，其所屬專任人員具有律師資格並經法院認為適當者，亦得為第三審訴訟代理人
。
                                                                        Ｈ
